臺灣臺北地方法院民事裁定
109年度抗字第410號
抗  告  人  禮驅工程有限公司


兼
法定代理人  張燕芳（兼林禮驅之承受訴訟人）


            林秉謙  

法定代理人  林  易  
抗  告  人  林  鵬  
相  對  人  上海商業儲蓄銀行股份有限公司


法定代理人  林志宏  
代  理  人  陳韻如  
            朱培如  
上列當事人間聲請本票裁定事件，抗告人對於民國109年8月4日
本院109年度司票字第14697號裁定提起抗告，本院裁定如下：
    主  文
原裁定廢棄。
相對人於原審之聲請駁回。
聲請及抗告程序費用由相對人負擔。
    理  由
一、按當事人喪失訴訟能力或法定代理人死亡或其代理權消滅者
    ，訴訟程序在有法定代理人或取得訴訟能力之本人承受其訴
    訟以前當然停止；第168條至第172條及前條所定之承受訴訟
    人，於得為承受時，應即為承受之聲明，他造當事人，亦得
    聲明承受訴訟，民事訴訟法第170條、第175條分別定有明文
    。又民事訴訟法第168條至第180條及第188條規定，於非訟
    事件準用之，非訟事件法第35條之1亦有明文。查原抗告人
    兼禮驅工程有限公司（下稱禮驅公司）法定代理人林禮驅於
    提起抗告後之民國109年8月21日死亡，其配偶張燕芳未向法
    院拋棄繼承，其直系血親卑親屬、兄弟均已拋棄繼承，其父
    母、祖父母則為大陸地區人民，未曾向法院為繼承之表示，
    且亦無從查證是否健在，有戶籍資料、繼承系統表、聲明拋
    棄繼承狀、准予備查函文、家事事件公告等件在卷可憑（本
    院卷第101至129、137至141頁），是林禮驅之繼承人僅有張
    燕芳1人，相對人具狀聲明由張燕芳承受訴訟，有民事聲請
    狀在卷可佐（本院卷第95頁），核與上開規定相符，應予准
    許；又禮驅公司於提起抗告後遭命令解散，且未於章程另定
    清算人亦未另選清算人，業經本院於110年7月30日裁定由其
    清算人即全體股東張燕芳、林秉謙、林易為禮驅公司法定代
    理人之承受訴訟人，續行訴訟，併予敘明。另相對人法定代
    理人原為陳善忠，嗣於本件抗告程序中變更為林志宏，並經
    其具狀聲明承受訴訟，有民事聲請狀、相對人公司變更登記
    表、金融監督管理委員會109年11月12日金管銀國字第10902
    25327號函附卷可稽（本院卷第193、197至205頁），核與上
    開規定相符，亦應准許。
二、相對人於原審聲請意旨略以：伊執有抗告人共同簽發如附表
    所示之本票7紙（下稱系爭本票），付款地皆在臺北市，利
    息分別如附表「年利率」欄所示，均免除作成拒絕證書，到
    期日均為109年6月21日，詎於到期後之109年7月21日、同年
    月23日提示僅獲部分付款，其餘金額未獲付款，為此提出系
    爭本票，聲請就如附表所示之請求金額及依約定年息計算之
    利息裁定准許強制執行等語。經原審裁定准許就附表「請求
    金額」欄所示金額及上開金額各按附表「年利率」欄所示週
    年利率計算之利息強制執行。　　
三、抗告意旨略以：相對人雖稱其於109年7月21日赴國立臺灣大
    學醫學院附設醫院（下稱臺大醫院）加護病房向林禮驅提示
    系爭本票，然林禮驅斯時已處於昏迷狀態，應無受領意思表
    示之能力，難認相對人向林禮驅提示票據已生提示效力。另
    提示票據須以現實提出原本之方式為之，相對人僅寄發存證
    信函並以存證信函送達翌日即109年7月23日為對全體抗告人
    之提示日，亦不生提示之效力。相對人未經合法提示，逕向
    本院聲請就系爭本票准予強制執行，與票據法第124條準用
    同法第95條規定不符，原裁定未察及此，裁定准予強制執行
    ，顯有違誤，爰依法提起抗告，請求廢棄原裁定等語。
四、按執票人向本票發票人行使追索權時，得聲請法院裁定後強
    制執行，票據法第123條定有明文。又執票人應於到期日或
    其後2日內，為付款之提示；匯票到期不獲付款時，執票人
    於行使或保全匯票上權利之行為後，對於背書人、發票人及
    匯票上其他債務人得行使追索權；匯票全部或一部不獲承兌
    或付款或無從為承兌或付款提示時，執票人應請求作成拒絕
    證書證明之；匯票上雖有免除作成拒絕證書之記載，執票人
    仍應於所定期限內為承兌或付款之提示，但對於執票人主張
    未為提示者，應負舉證之責，票據法第69條第1項、第85條
    第1項、第86條第1項、第95條分別定有明文。前開規定依同
    法第124條，於本票準用之。而票據上記載免除作成拒絕證
    書者，執票人仍應於所定期限內為付款之提示，僅主張執票
    人未為提示者，應負舉證之責而已，並非謂執票人可不於所
    定期限內為付款之提示（最高法院71年度台上字第3671號、
    72年度台上字第624 號判決意旨參照）。申言之，票據為提
    示證券、繳回證券，執票人行使票據權利，須現實出示票據
    原本，若執票人無法現實提出票據原本，即難據以主張其票
    據權利。故本票上雖有免除作成拒絕證書之記載，執票人仍
    應於所定期限內為付款之提示。如未踐行付款之提示，依票
    據法第124條準用第85條第1項規定，應認其行使追索權之形
    式要件未備。又所謂付款提示，係票據執票人向付款人提出
    票據請求付款之謂。　　　
五、經查，相對人主張其持有抗告人共同簽發之系爭本票，已於
    109年7月21日晚間7時34分許在臺大醫院加護病房向林禮驅
    提示系爭本票，另以109年7月22日寄發之存證信函送達抗告
    人之翌日即109年7月23日為提示日催告抗告人還款，然未獲
    付款云云，固據提出系爭本票、林禮驅於臺大醫院加護病房
    之照片及林禮驅電子病歷中之護理過程紀錄等件為證（原審
    卷第17至29頁，本院卷第231至233、237頁）。惟觀諸相對
    人所提林禮驅於臺大醫院加護病房之照片，其所拍攝醫療儀
    器顯示「19：34 21 Jul 2020」之日期與時間（本院卷第23
    1頁），縱足認相對人曾於109年7月21日晚間7時34分許前往
    臺大醫院加護病房探視林禮驅，然照片中林禮驅雙眼緊閉且
    配戴呼吸器（本院卷第233頁），足見其當時應係處於無意
    識之狀態，難認有受領相對人對其所為付款提示之意思能力
    ，相對人主張其已於109年7月21日對林禮驅為付款提示，尚
    無足採。相對人另主張其以109年7月22日催告還款之存證信
    函送達翌日即109年7月23日作為對抗告人之提示日云云，惟
    系爭本票為提示證券，相對人行使票據權利時，須現實提出
    系爭本票原本，始足認已對抗告人為付款提示，相對人既自
    承其係以存證信函之送達作為付款提示，顯與現實提出系爭
    本票原本為付款提示有間，難認相對人已於該日現實提出系
    爭本票向共同發票人即抗告人為付款提示，揆諸上開說明，
    其以存證信函之送達所為之付款提示，自不生提示之效力。
    再者，抗告人張燕芳、林秉謙及林鵬自109年7月20日即已出
    境，嗣林秉謙於109年8月10日入境、張燕芳及林鵬則於109
    年9月7日入境，有入出境資訊可稽（本院卷第63、69、79頁
    ），相對人顯無從於109年7月23日對其等為付款提示，其主
    張已於109年7月23日向其三人為付款提示，要無足採。綜上
    ，相對人就系爭本票聲請強制執行前，既未向抗告人為付款
    提示，即欠缺行使追索權所必須具備之付款提示要件，相對
    人所為聲請於法未合，不應准許。原裁定准許相對人之聲請
    ，容有未洽，抗告意旨指摘原裁定不當，求予廢棄，為有理
    由，爰由本院廢棄原裁定，並駁回相對人於原審之聲請。
六、據上論結，本件抗告為有理由。依非訟事件法第21條第2項
    、第24條第1項、第46條，民事訴訟法第492條、第95條、第
    78條，裁定如主文。
中　　華　　民　　國　　110 　年　　10　　月　　27　　日
                  民事第六庭  審判長法　官　許純芳
　　　　　　　　　
　　　　　　　　　                  法  官  杜慧玲
　　　　　　　　　　　　　　　　　　
　　　　　　　　　                  法  官  蕭清清
以上正本係照原本作成。　　　　　　　　　　　　　　　　　
本裁定僅得以適用法規顯有錯誤為理由提起再抗告。如提起再抗
告，應於裁定送達後10日內委任律師為非訟代理人向本院提出再
抗告狀，並繳納再抗告費新臺幣1,000元。
中　　華　　民　　國　　110 　年　　10　　月　　27　　日
                                    書記官  林家鋐